臺灣高等法院臺中分院刑事判決　　　　　　　　　九十年度交上易字第二六一二號
　　上　訴　人
　　即　被　告　丙○○
　　選任辯護人　陳添榮
右上訴人因過失傷害案件，不服臺灣台中地方法院八十九年度交易字第五○八號中華
民國九十年十一月一日第一審判決（起訴案號：臺灣台中地方法院檢察署八十九年度
偵字第九八七四、一一三六八號），提起上訴，本院判決如左：
    主      文
原判決撤銷。
丙○○從事業務之人，因業務上過失傷害人，處有期徒刑參月，如易科罰金，以參佰
元折算壹日。
    事      實
一、丙○○係統聯客運營業大客車之司機，為從事駕駛業務之人，於民國 (下同 )八
    十八年十二月二十八日上午七時五分許，駕駛ＦＫ─六四六號營業大客車，沿台
    中市○○○路快車道（即快慢分隔島左起第二線道），由西往東往市區方向行駛
    ，途經台中港路與河南路交岔路口，理應注意汽車行駛時，駕駛人應注意車前狀
    況，並隨時採取必要之安全措施，依當時天氣晴朗，日間自然光線，路面乾燥、
    無缺陷及無障礙物，視距良好，並無不能注意之情事，詎竟疏未注意，適同向無
    駕駛執照之乙○○騎乘自右側慢車道待轉區起動擬左轉河南路同疏未注意車前狀
    況之ＪＮＲ─一八三號重機車駛入快車道，丙○○因而煞避不及，大客車右側車
    身擦撞機車之前輪左側避震器，致乙○○人車倒地，受有左足壓砸傷、左足指骨
    多處骨折、左足蹠骨第一、第四骨折、左足指（第一至第五指）壞死之傷害（嗣
    已進行五指截肢），丙○○則於肇事後，即向警局報案，並向處理本件車禍之警
    員李承璽自首肇事。
二、案經乙○○訴請及台中市警察局第四分局移請臺灣台中地方法院檢察署檢察官偵
    查起訴。
    理      由
一、訊據被告丙○○對於右揭時、地駕車肇事，致告訴人乙○○受傷之事實坦承不諱
    ，惟矢口否認有何過失，辯稱：當時伊行駛方向係直行綠燈，伊依號誌行駛，到
    路口時告訴人乙○○才衝出來，已來不及閃避了云云。惟查，右開犯罪事實，迭
    據告訴人乙○○於警訊、偵查及審理中指訴歷歷，並有台中市○○○道路交通事
    故調查報告表、現場照片及林新醫院、私立中國醫藥學院出具之診斷證明書在卷
    可稽，次查被告所辯肇事當時伊行駛方向係直行綠燈，並未能提出證據證明，而
    告訴人所稱：伊依左轉專用指示綠燈號誌行駛，係被告闖紅燈，亦未能提出證據
    證明，本院且查無其他證據足認何方違反號誌指示行駛，尚難僅憑被告或告訴人
    片面所述，即認係他方違反號誌指示行駛，台中市區車輛行車事故鑑定委員會及
    台灣省車輛行車事故覆議鑑定委員會亦因告訴人及被告雙方各執一詞而未能鑑定
    責任歸屬 (詳卷附各該委員會函 )，縱認被告所辯依號誌行駛屬實，然按汽車行
    駛時，駕駛人應注意車前狀況，並隨時採取必要之安全措施，道路交通安全規則
    第九十四條第三項定有明文，又汽車（含機車）行駛至交岔路口，固應遵守燈光
    號誌之指示，然依燈光號誌之指示行駛途中有無發生危險之可能，仍應由行車之
    駕駛者為充分之注意，自難以一經燈光號誌之指示行駛，即可不負注意之責任（
    最高法院二十四年上字第一六九六號判例參照），依上開卷附道路交通事故調查
    報告表所載，肇事當時天候晴，日間自然光線，肇事地點路面乾燥、無缺陷及無
    障礙物，視距良好 (快、慢車道間雖有分隔島，植有路樹，但路樹並不密集，被
    告所駕駛之營大客車高度高，視界較寬廣，自車輛行進之角度，可視及左前方告
    訴人機車動態 )，並無不能注意之情事，而依卷附道路交通事故調查報告表上警
    繪現場圖及現場照片所示，被告所駕大客車行駛於肇事路段之中央快車道（即快
    慢分隔島左起第二線道），告訴人騎乘之機車左轉駛至被告所駕營業大客車行進
    之快車道上始發生碰撞，機車向左傾倒車頭朝東南，刮地痕長一點六公尺，刮地
    痕距機車停止線二十點五公尺，距被告所行駛車道之停止線十七公尺，被告車輛
    則停於上開交岔路口東側停止線東方四十五點三公尺等情，由告訴人所騎機車左
    轉駛至被告行駛之快車道，尚有一段距離，告訴人之機車係左轉車速不快，如被
    告遵守上開規定，當可預先視及告訴人機車行進動向，採取必要之安全措施，避
    免本件車禍之發生，竟疏未注意車前狀況致無法及時發覺告訴人機車之動向因而
    肇事，致告訴人受有左足壓砸傷、左足指骨多處骨折、左足蹠骨第一、第四骨折
    、左足指（第一至第五指）壞死之傷害（嗣已進行五指截肢）之傷害，自有過失
    ，縱告訴人無照騎車疏未注意車前狀況同有過失，無礙被告過失責任之成立，被
    告過失行為與告訴人所受傷害間具有相當因果關係，本件事證明確，被告所辯無
    過失顯係脫卸之詞不足採信，其犯行應堪認定。
二、核被告所為，係犯刑法第二百八十四條第二項前段之業務過失傷害罪，告訴人所
    受之傷並不符刑法重傷害之要件，中國醫藥學院附設醫院亦同此認定 (詳卷附中
    國醫藥學院附設醫院院歷字第九○一二三三八八號函 )，公訴人認被告所為係犯
    刑法第二百八十四條第二項後段之業務過失傷害致重傷罪，尚有未洽，起訴法條
    應予變更 (罪名刑度均異 )，被告於肇事後，在未經發覺前，向處理之警員李承
    璽自首肇事，有證人李承璽之證述及上開道路交通事故調查報告表在卷可考，依
    法減輕其刑，原審予以論罪科刑固非無見，惟查原審認被告所為係犯刑法第二百
    八十四條第二項後段之業務過失傷害致重傷罪，尚有未當，上訴人即被告以伊無
    過失為由上訴雖無理由，然原審判決既有如上未當之處，應由本院撤銷改判，爰
    審酌被告過失程度、告訴人所受損害及肇事後迄未與告訴人達成和解賠償損害暨
    犯罪後之態度等一切情狀，量處如主文第二項所示之刑，並諭知易科罰金之折算
    標準。
三、據上論斷，應依刑事訴訟法第三百六十九條第一項前段、第三百六十四條、第二
    百九十九條第一項前段、刑法第二百八十四條第二項前段、第六十二條前段、第
    四十一條第一項前段、罰金罰鍰提高標準條例第一條前段、第二條，判決如主文
    。
本案經檢察官甲○○到庭執行職務。
中      華      民      國      九十一  年      三      月      廿六    日
                                臺灣高等法院臺中分院刑事第九庭
                                      審判長法  官  陳  筱  珮
                                            法　官　吳　重　政
                                            法　官　康　應　龍
右正本證明與原本無異。
不得上訴。
                                            書記官　黃　薰　慧
中      華      民      國      九十一  年      三      月      廿八    日
                                                                        Ａ
